【裁判字號】    90,上更(一),182
【裁判日期】    900620
【裁判案由】    誣告
【裁判全文】
臺灣高等法院臺中分院刑事判決          民國九十年度上更(一)字第一八二號
    上  訴  人
    即  被  告  丙○○
    選任辯護人  簡維弘  律師
右上訴人因誣告案件，不服台灣台中地方法院中華民國八十七年八月十一日第一審判
決（民國八十七年度訴字第一五四五號，起訴案號：台灣台中地方法院檢察署民國八
十七年度偵字第六００八號），提起上訴，經判決後由最高法院發回更審，本院判決
如左：
    主      文
原判決撤銷。
丙○○無罪。
    理      由
一、公訴意旨稱：被告丙○○因於民國（下同）八十五年八月間，在台中市之不詳地
    點，貸與現金予其明知偏名為何錦川之甲○○，因甲○○迄今尚欠丙○○新台幣
    （下同）二百三十二萬元未償還，丙○○催討未得，竟萌生使甲○○受刑事處分
    之犯意，於八十六年六月十二日，向本署具狀誣稱甲○○於八十五年八月間，偽
    以何錦川名義向其借貸如上之二百三十二萬元，並偽簽何錦川名義之本票，偽造
    何錦川名義之有價證卷，據以行使，交付丙○○，使丙○○誤以為真，而如數交
    付借予何錦川，嗣本票屆期，甲○○均未償還，丙○○查其戶籍，始知其真名為
    甲○○，非何錦川，始知受騙，而向檢察官告訴甲○○涉犯詐欺、偽造文書、偽
    造有價證券等罪嫌，何錦川經臺灣臺中地方法院檢察署檢察官以八十六年度偵字
    第一二八二二號提起公訴後，業經臺灣臺中地方法院判決無罪確定，因認被告涉
    有刑法第一百六十九條第一項之誣告罪嫌。
二、訊據被告丙○○否認有誣告犯行，辯稱：甲○○使用何錦川之偏名與被告交往，
    積欠被告新台幣二百卅二萬元未償，玉八十六年一月三十日雙方取得協議，何錦
    川同意每月償還十萬元，並開立以何錦川為發票人之本票十九張交被告收受，事
    後無法兌現，被告遂聲請本票強制執行，並向台中市北屯區調解委員會請求調
    解，何錦川均未出席，經向戶政機關請領何錦川戶籍謄本，始發現其戶籍早於七
    十九年十月十五日已遷往屏東縣東港鎮○○路一六三號，及其真實姓名為甲○○
    而非何錦川，被告認為本名甲○○，以何錦川之名義開出本票，因此被告誤以
    名義不符，構成偽造有價證券罪，因此據以告訴，並無誣告之犯意等語。
三、按刑法第一百六十九條第一項之誣告罪，必須告訴人所訴被訴人之事實完全出於
    虛構為要件，若所告內容尚非全然無憑，僅因告訴人誤解法律，認他人之行為構
    成犯罪，而據實申告者，即難遽以誣告罪論處。經查甲○○確曾以何錦川之名向
    被告借款，嗣並以何錦川之名義簽發本票十九張交付被告作為債權擔保，且甲○
    ○迄未更名為何錦川之事實，不僅為甲○○於原審偵審中所陳明，且有以何錦川
    名義簽發之本票十九張及甲○○之戶籍登記簿謄本在卷可稽，則被告依憑上開資
    料，認何錦川不以本名，以何錦川之名開立本票，係假冒何錦川之名偽簽本票
    ，而提出偽造有價證券之告訴，其所告內容顯非全然無據，參之上開法條說明，
    已不能遽認為構成誣告罪，雖公訴人指被告與何錦川為交往十餘年之朋友，其亦
    知何錦川實為甲○○之偏名云云，縱使真實，但觀之被告告訴甲○○偽造有價證
    券之告訴狀（本院更(一)卷廿五、廿六頁），係以甲○○並未改名為何錦川，以
    假名何錦川為發票人交付本票，因此懷疑自己所收受之該十九張本票能否對甲○
    ○發生效力，擔心受有損害，始提出告訴。其實以偏名簽發本票，亦能代表其人
    格之同一性，仍具有票據之效力，然被告以為甲○○以何錦川之名開立本票之事
    為偽造有價證券，乃是被告出於對法律之誤解，認他人之行為構成犯罪，而據實
    申告，則其本缺乏誣告之故意，亦不能成立誣告罪名。原審未察，遽認被告有誣
    指甲○○犯偽造有價證券罪，而予論科，實有未合，被告上訴否認犯罪，指摘原
    判決不當，為有理由，應由本院將原判決撤銷改判，另以被告犯罪不能證明，予
    以諭知無罪。至公訴人另指被告尚誣告甲○○涉有詐欺、偽造文書等罪嫌部分，
    經查告訴狀內被告並未指陳甲○○有詐欺、偽造文書，其後偵審中，被告亦未言
    及甲○○之行為尚構成詐欺或偽造文書罪，要難據以認定被告又涉有上開誣告罪
    嫌，此部分犯罪亦不能證明，應一併為無罪之諭知。
三、據上論斷，應依刑事訴訟法第三百六十九條第一項前段、第三百六十四條、第三
    百零一條第一項前段，判決如主文。
本案經檢察官乙○○到庭執行職務。
中      華      民      國     九十      年      六       月    二十    日
                                 臺灣高等法院臺中分院刑事第二庭
                                       審判長法  官  羅  禮  政
                                             法  官  蔡  聰  明
                                             法  官  陳  欣  安
右正本證明與原本無異。
檢察官得上訴。
如不服本判決應於收受送達後十日內向本院提出上訴書狀，其未述上訴之理由者並
得於提起上訴後十日內向本院補提理由書（均須按他造當事人之人數附繕本）。
                                             書記官  紀  美  鈺
中      華      民      國     九十      年      六       月   二十一   日
                                                                        Ｆ


司法院資訊處製作；財團法人民間司法改革基金會備份。
